【裁判字號】    98,訴,1004
【裁判日期】    990722
【裁判案由】    違反懲治走私條例
【裁判全文】
臺灣臺南地方法院刑事判決              98年度訴字第1004號
公  訴  人  臺灣臺南地方法院檢察署檢察官
被      告  乙○○
上列被告因違反懲治走私條例案件，經檢察官提起公訴（98年度
偵字第2564號），本院判決如下：
    主  文
乙○○共同私運管制物品進口逾公告數額，處有期徒刑捌月；又
共同中華民國船舶所有人，違反中華民國船舶，應經主管機關許
可，始得航行至大陸地區之規定，處有期徒刑陸月。應執行有期
徒刑壹年。
    事  實
一、乙○○前於民國97年間，因違反懲治走私條例、臺灣地區與
    大陸地區人民關係條例（下稱兩岸人民關係條例）等案件，
    經臺灣基隆地方法院於97年8月11日判處應執行有期徒刑8
    月、緩刑3年確定，緩刑期間自97年8月11日至100年8月10日
    （上開案件均未構成累犯）。不知警惕，乙○○為牟取由大
    陸地區走私漁貨之不法利益，先由乙○○與甲○○（另已判
    決）多次聯絡至大陸走私漁貨之事，因甲○○係「金瑞旺
    226號」（編號CT0-000000）漁船實際船主（漁業執照登記
    為其妻黃素月），乃邀集該船船長丁○○，及船員庚○○、
    己○○、戊○○（三人均另已判決）等人。甲○○、丁○○
    等人均明知我國船舶非經主管機關許可，不得航行至大陸地
    區，竟基於共同犯意之絡，於97年11月15日下午3時30分許
    ，由丁○○駕駛前開漁船偕同庚○○、己○○、戊○○自臺
    北縣萬里鄉野柳漁港報關出港後，於同年11月18日上午10時
    許，直航大陸地區滬江漁港，並與貨主乙○○基於共同私運
    進口管制物品之犯意聯絡，以每公斤新台幣（下同）7元之
    代價，於97年12月5日上午10時許，以上開漁船載運乙○○
    事先以不詳價格購入源自大陸地區之以塑膠袋、紙箱等包裝
    分類、總重約40,347公斤之冷凍漁獲（內含透抽1,398包〈
    每包約重15公斤〉、紅星梭子蟹1,000包〈每包約重13公斤
    〉、鳳尾魚94包〈每包約重25公斤〉、下雜魚7包〈每包約
    重20公斤〉、石班魚299包〈每包約重13公斤〉）管制物品
    ，嗣於97年12月29日上午9時10分許，以該漁船載運前揭冷
    凍漁獲進入我國領海返抵野柳漁港時，適經行政院海岸巡防
    署海洋巡防總局第十三海巡隊（下稱海洋巡防總局第十三海
    巡隊）聲請對甲○○等人所使用之行動電話實施通訊監察獲
    悉前情，隨即於97年12月29日下午5時10分許，持臺灣基隆
    地方法院開立之搜索票，前往停泊於野柳漁港之前開漁船執
    行搜索，當場扣得上揭漁獲（已交由基隆區漁會魚市場及財
    政部基隆關稅局酌予留樣後，逕行銷毀之）、大陸製波斯貓
    品牌衛生紙2包、大陸製555品牌電池2顆、大陸製鐮刀1支、
    衛星電話使用說明書、衛星電話使用說明表、私貨紀錄表各
    1紙。
二、案經海洋巡防總局第十三海巡隊報告臺灣臺南地方法院檢察
    署檢察官偵查起訴
    理  由
一、按被告以外之人於審判外之言詞或書面陳述，除法律有規定
    者外，不得作為證據；又被告以外之人於審判外之陳述，雖
    不符合同法第一百五十九條之一至第一百五十九條之四之規
    定，但經當事人於審判程序同意作為證據，法院審酌該言詞
    陳述或書面陳述作成時之情況，認為適當者，亦得為證據。
    當事人、代理人或辯護人於法院調查證據時，知有第一百五
    十九條第一項不得為證據之情形，而未於言詞辯論終結前聲
    明異議者，視為有前項之同意，刑事訴訟法第一百五十九條
    第一項及第一百五十九條之五分別定有明文。本件證人之供
    述或非供述證據，均未經被告於本案言詞辯論終結前爭執其
    證據能力，本院審酌前開證據之作成，並無不當或顯不可信
    之情況，依首揭法條規定，均有證據能力，先此敘明。
二、訊據被告乙○○矢口否認有何走私之犯行，辯稱：「漁貨我
    只是代理買賣而已，我不是貨主。是甲○○帶回來，我幫他
    們販售而已。這是船長個人行為的。那個買賣走私漁貨的地
    方我也沒去過，我並沒有叫他到那個地方。因為老闆說他身
    體不適，所以我就送錢去那邊給他看醫生，後來回來後，他
    在野柳被查獲，就一直誤會是我陷害他的。
」、「丁○○
    生病沒有錢，甲○○叫我幫他帶錢給丁○○看病，而且有醫
    院證明，我的經濟程度不可能買這麼多的漁，不可能當貨主
    ，台灣這幾十年來，大陸那邊可能會請船長幫他帶，也有這
    個可能，但是我真的不是貨主。」云云。
三、經查，被告乙○○於97年9至10間，確與實際之船主甲○○
    多次以電話聯絡有關至大陸地區載運漁貨之事等情，有海岸
    巡防總局第十三海巡隊執行本院97年監字第354號、聲監續
    字第000188、272號通訊監察內容譯文摘要附卷足憑（參見
    海岸巡防總局第十三海巡隊刑事偵查卷第78─166號頁）。
    嗣因船長丁○○長期出海捕魚，漁獲不佳，接受綽號「許董
    」之乙○○及船主甲○○之唆使前往大陸地區滬江漁港載運
    該批漁獲，該批漁貨是綽號許董之男子事先就在大陸地區安
    排好了並唆使丁○○等人於97年12月5日10時許將該批貨物
    裝載於其等之漁船船艙內，於12月28日10時許，通知其等開
    回野柳港內，許董男子要支付其等每一公斤七元的酬勞等情
    ，亦據船長丁○○於警詢時（見海岸巡防總局第十三海巡隊
    刑事偵查卷第32頁）供述明確。雖於偵查中翻異前供，辯稱
    是很無奈才這樣講，當時警察很兇云云，但當時警察並未加
    恐嚇等情，亦據其同時供明。是以，共同被告丁○○於警詢
    時之供述，既無非法取得等程序上之瑕疵，即尚無任何不信
    之處。其所述應屬實情。足認被告乙○○於本件中辯稱：是
    甲○○帶漁貨回來，伊幫忙賣，是甲○○叫我幫他帶錢給丁○○看病云云，要無可採。且本案共同被告即船長丁○○於
    本院審理中，亦已坦承確有受託於上揭時至大陸地區載運超
    過一千公斤以上之大陸漁貨返台等情不諱（本院審理卷一第
    94─95頁）。又該船之船員庚○○、己○○、戊○○等人亦
    均於本院審理中供認上揭犯罪事實無訛。是以，丁○○於警
    詢時之供述，益堪信為真實。此外，復有行政院農業委員會
    漁業執照、機漁船（含船員）進出港檢查表各1紙。第13海
    巡隊所製現場漁具及漁獲照片數張、現場蒐證光碟6片、國
    立海洋生物博物館98年1月15日海生字第0980000138號函、
    國立臺灣海洋大學98年2月5日海資管所字第09800010 26號
    函文、中央研究院98年2月17日秘書字第0980044620號函文
    、通聯調閱查詢資料、通訊監察書3件（監聽電話：被告甲○○持用之行動電話門號0000000000號）、通訊監察譯文等
    附卷、大陸製波斯貓品牌衛生紙2包、大陸製555號牌電池2
    顆、大陸製鐮刀1支、衛星電話使用說明書、衛星電話使用
    說明表、私貨紀錄表各1紙扣案；扣押物品目錄表、扣押物
    品清單、基隆關稅局及基隆區漁會魚市場點收扣押走私物品
    收據各1件附卷，足資佐證。本件罪證明確，被告乙○○犯
    行可以認定。
四、扣案之冷凍漁獲總重量為40347公斤，重總量已超過一千公
    斤，原產地為大陸之漁獲，核屬行政院依懲治走私條例第二
    條第四項規定公告之「管制物品項目及其數額」丙項第五款
    海關進口稅則第一章至第八章所列物品。從而，上開扣案物
    品自屬行政院依懲治走私條例第二條第四項公告之「管制物
    品」無訛。按自大陸地區私運物品進入臺灣地區或自臺灣地
    區私運物品前往大陸地區者，以私運物品進口、出口論，適
    用懲治走私條例規定處斷，同條例第十二條定有明文。核被
    告乙○○所為私運大陸漁獲部份，係犯懲治走私條例第十二
    條、第二條第三項、第一項之私運管制物品進口逾公告數額
    罪。公訴意旨漏未斟酌上揭理由，而認被告係犯同法第二條
    第一項之罪，尚有未洽，惟此僅行為態樣問題，無庸變更起
    訴法條。又按中華民國船舶非經主管機關許可，不得航行至
    大陸地區，臺灣地區與大陸地區人民關係條例第二十八條第
    一項定有明文。被告甲○○係船舶實際所有人，丁○○係船
    長與被告乙○○係貨主與其他船員等於上揭事實所示時地，
    受甲○○之指示，違反上開規定未經許可，航行至大陸私運
    逾公告數額之管制物品進口，核其等此部份所為，均係犯臺
    灣地區與大陸地區人民關係條例第八十條第一項前段之罪。
    又臺灣地區與大陸地區人民關係條例第八十條第一項前段之
    罪之主體雖限於中華民國船舶所有人、營運人、船長、機長
    或駕駛人，然無此身分之被告乙○○，與有此船舶所有人身
    分之被告甲○○共同實施犯罪，應依刑法第三十一條第一項
    規定，均以共同正犯論（最高法院八十七年度台上字第一八
    八八號判決亦同此意旨）。被告乙○○與甲○○等其他五人
    間，就上揭犯行，均互有犯意聯絡及行為分擔，均為共同正
    犯。被告等所犯上開各罪，均犯意各別，要件不同，顯係出
    於不同犯意，應予分論併罰。爰審酌被告乙○○係貨主，其
    惡性較重，且前已有違反懲治走私條例之犯罪前科紀錄，素
    行本不佳，及被告之動機、目的、手段次數，與其等由大陸
    地區私運管制物品進口，影響政府  對於管制物品進口之管
    理，未能坦承認錯，犯後態度不佳等一切情狀，分別量處如
    主文所示之刑，並定其執行刑。
五、至扣案之私運管制進口物品逾公告數額之大陸地區漁獲，業
    據銷毀，有此有基隆區漁會九十八年基漁場總字第2032 號
    函影本一紙在卷可憑（均附98年偵字第2564號卷），從而，
    上開扣案物品均無庸再為沒收之諭知。至被告扣案之大陸製
    波斯貓衛生紙、大陸製555品牌電池、鐮刀、衛生電話使用
    說明表，係日常生活用品，或供船上與陸上通話機之使用參
    考，尚非專供本件犯罪之用，另疑似私貨紀錄表，亦非記載
    本件私貨之用，且未舉證舉明係何人所有，均不適宜於本件
    中宣告沒收。爰不予宣告沒收。
據上論段，應依刑事訴訟法第二百九十九條第一項前段，懲治走
私條例第十二條、第二條第一項、第三項、第十一條，臺灣地區
與大陸地區人民關係條例第八十條第一項前段，刑法第十一條前
段、第二十八條、第三十一條前段、第五十一條第五款，判決如
主文。
本案經檢察官丙○○到庭執行職務。
中    華    民    國    99    年    7    月    22    日
                  刑事第一庭  審判長法  官  鄧希賢
                                    法  官  蔡直青
                                    法  官  朱中和
以上正本證明與原本無異。
如不服本判決，應於判決送達後10日內向本院提出上訴狀（應附
繕本），上訴於臺灣高等法院。
                                    書記官  黃秋萍
中    華    民    國    99    年    7    月    22    日
附錄本案論罪科刑法條：
懲治走私條例第2 條規定：
私運管制物品進口、出口逾公告數額者，處7年以下有期徒刑，
得併科新臺幣 3 百萬元以下罰金。
前項之未遂犯罰之。
第 1 項所稱管制物品及其數額，由行政院公告之。
懲治走私條例第11條規定：
走私行為之處罰，海關緝私條例及本條例無規定者，適用刑法或
其他有關法律。
懲治走私條例第12條規定：
自大陸地區私運物品進入臺灣地區，或自臺灣地區私運物品前往
大陸地區者，以私運物品進口、出口論，適用本條例規定處斷。
臺灣地區與大陸地區人民關係條例第80條第1 項規定：
中華民國船舶、航空器或其他運輸工具所有人、營運人或船長、
機長、其他運輸工具駕駛人違反第28條規定或違反第28條之1 第
1 項規定或臺灣地區人民違反第28條之1 第2 項規定者，處3 年
以下有期徒刑、拘役或科或併科新臺幣1 百萬元以上1 千5 百萬
元以下罰金。但行為係出於中華民國船舶、航空器或其他運輸工
具之船長或機長或駕駛人自行決定者，處罰船長或機長或駕駛人
。

司法院資訊處製作；財團法人民間司法改革基金會備份。
